【裁判字號】    97,消債更,673
【裁判日期】    970922
【裁判案由】    更生事件
【裁判全文】
臺灣臺北地方法院民事裁定
聲 請 人
即債務人   甲○○
上列當事人聲請消費者債務清理事件，本院裁定如下：
    主      文
更生及保全處分之聲請均駁回。
聲請費用由聲請人負擔。
    理      由
一按債務人與金融機構協商成立者，不得聲請更生或清算，但因
  不可歸責於己之事由，致履行顯有重大困難者，不在此限；本
  條例施行前，債務人依金融主管機關協調成立之中華民國銀行
  公會會員辦理消費金融案件無擔保債務協商機制與金融機構成
  立之協商，準用前項之規定，消費者債務清理條例第151條第5
  項、第6項分別定有明文。又聲請更生或清算不合程式或不備
  其他要件者，法院應以裁定駁回之，但其情形可以補正者，法
  院應定期間先命補正，復為同條例第8條所明定。
二本件債務人向本院聲請更生之意旨略以：其有不能清償債務情
  事，前依95年中華民國銀行公會會員辦理消費金融事件無擔保
  債務協商機制請求協商債務清償方案，於民國95年4月協商成
  立並約定每月償還新臺幣（下同）22,454元，惟因目前工作收
  入每月僅30,177元，扣除必須之健保及勞保費，每月實得
  29,369元，償還每月應繳金額後，僅餘6,915元，實無法在物
  價日益高漲的台北市生活，爰依法聲請更生；另因債務人於97
  年8月8日聲請更生程序後，即未繳交97年8月份之應償還款項
  ，經債權人告知將對債務人為強制執行程序，爰另具狀聲請保
  全處分禁止債權人對債務人之財產及每月薪資為強制執行云云
  。
三經查：
  (一)債務人與金融機構協商成立者，除非因不可歸責於己之事由
    ，致履行顯有重大困難，否則不得聲請更生或清算，消費者
    債務清理條例第151條第5項規定意旨甚明。是債務清償方案
    成立後，固由債務人按其條件履行，惟需於其後發生情事變
    更，在清償期間收入或收益不如預期，致該方案履行困難甚
    或履行不能，因不可歸責於己，始能聲請更生或清算。此項
    規定旨在避免債務人任意毀棄已成立之協商，濫用更生或清
    算之裁判上債務清理程序，蓋以債務清償方案係經當事人行
    使程序選擇權所為之債務清理契約，債務人應受該成立之協
    議所拘束。
  (二)本件依債務人所提出之財產及收入狀況說明書、薪資存摺影
    本、95年及96年度綜合所得稅各類所得資料清單、扣繳憑單
    等資料可知，債務人目前任職於行政院勞工委員會職業訓練
    局，於95年度全年所得為392,508元，平均月收入約32,709
    元，96年度全年所得為412,936元，平均月收入約34,411元
    ，97年度1至8月所得為230,469元，平均月收入約28,809元
    ，尚不含年終獎金其他薪資補貼，且債務人直至97年7月均
    能按時繳納應償還金額，聲請人工作及收入狀況，亦與協商
    當時相同，協商後條件非但無變更，聲請人薪資甚有些微增
    加，聲請人不繼續履行協商，顯非因不可歸責於己之事由所
    致。
  (三)又按債務人所提出之戶籍謄本及同居親屬之財產歸屬清單、
    、95年及96年度綜合所得稅各類所得資料清單等資料可知可
    知，債務人父親劉光組目前雖無工作，但其名下有坐落於台
    北市○○區○○路4段77巷37號6樓之房屋1棟及文山區○○
    段○○段之土地3筆，公告現值約為420萬，另有太平洋證券
    股份有限公司、中信投資股份有限公司、合眾紙業股份有限
    公司、中興百貨股份有限公司、捷合建設股份有限公司、雷
    晟科技股份有限公司、亞洲信託投資股份有限公司多筆股票
    ，債務人母親王永寧名下有馬自達汽車1輛及中國信託金融
    控股股份有限公司、太平洋證券股份有限公司、聯成化學科
    技股份有限公司、中華航空股份有限公司、台灣固網股份有
    限公司等多筆股票，且王永寧任職於台灣中油股份有限公司
    ，95年度全年所得為1,173,752元，平均月收入約97,813元
    ，96年度全年所得為1,216,635元，平均月收入約101,386元
    ，顯非有不能維持生活情事，債務人二個妹妹劉珮盈、劉珮
    琪均已成年，又均有工作，自無庸僅依賴負債之債務人扶養
    ，債務人所列每月支付父親劉光祖1萬元扶養費部分，尚難
    採信。
  (四)末查債務人現與父母同住，僅須負擔自己之飲食及交通費用
    ，債務人每月平均月收入約3萬多元，扣除每月依原協商條
    件應清償之金額22,454元後，尚約有1萬元左右可支付生活
    費用，是債務人履行原協商方案並非顯有重大困難。
四債務清償方案成立後，由債務人按其條件履行，需於其後發生
  情事變更，在清償期間收入或收益不如預期，致該方案履行困
  難甚或履行不能，因不可歸責於己，始能聲請更生或清算，旨
  在避免債務人任意毀諾已成立之協商，濫用更生或清算之裁判
  上債務清理程序，蓋以債務清償方案係經當事人行使程序選擇
  權所為之債務清理契約，債務人應受該成立之協議所拘束，債
  務人既已與金融機構協商成立，如認該協商方案履行有其他不
  適當情形，自仍應再循協商途徑謀求解決。縱使聲請人就協商
  結果毀諾，仍得經由個別債權銀行協商程序以求適當履債。綜
  上，聲請人無不可歸責於己致履行顯有重大困難之情事，本件
  聲請更生之要件顯然不備，且又無從補正，依首揭條文之意旨
  ，自應駁回其更生之聲請。另聲請人更生之聲請既經駁回，其
  保全處分之聲請即失所附麗，應併予駁回，爰裁定如主文。
中    華    民    國     97    年    9    月    22    日
        民事第二十七庭法      官  周美雲
上為正本係照原本作成
如不服本裁定，應於裁定送達後10日內，以書狀向本院提出抗告
，並繳納抗告費新臺幣1千元
中    華    民    國     97    年    9    月    22    日
                      書  記  官  吳建元


司法院資訊處製作；財團法人民間司法改革基金會備份。
